【裁判字號】    97,上訴,1176
【裁判日期】    971110
【裁判案由】    毒品危害防制條例
【裁判全文】
臺灣高等法院臺南分院刑事判決        97年度上訴字第1176號
上  訴  人  臺灣臺南地方法院檢察署檢察官
被      告  甲○○
上列上訴人因被告違反毒品危害防制條例案件，不服臺灣臺南地
方法院97年度訴字第1584號中華民國97年9月15日第一審判決（
起訴案號：臺灣臺南地方法院檢察署97年度偵字第979號），提
起上訴，本院判決如下：
    主  文
原判決撤銷，發回臺灣臺南地方法院。
    理  由
一、本件公訴意旨係以：被告甲○○前於民國85年間犯賭博罪，
    經臺灣高雄地方法院判處有期徒刑3月確定，於86年4月25日
    易科罰金執行完畢；復因施用毒品案件，經依臺灣高雄地方
    法院以88年度毒聲字第1474號裁定送觀察、勒戒後，認無繼
    續施用毒品之傾向，由臺灣高雄地方法院檢察署檢察官於88
    年3月9日以88年度偵字第5776號不起訴處分確定；復因施用
    毒品案件，經依臺灣高雄地方法院以89年度毒聲字第2232
    號裁定送觀察、勒戒後，認有繼續施用毒品之傾向，復依臺
    灣高雄地方法院89年度毒聲字第2483號裁定送強制戒治，並
    由臺灣高雄地方法院檢察署檢察官提起公訴，嗣於89年6月
    16日，經臺灣高雄地方法院以89年度訴字第769號判處有期
    徒刑7月確定，其後於91年間又因違反毒品危害防制條例案
    件，經臺灣高雄地方法院以91年度訴緝字第4號判處有期徒
    刑8月確定，上開二案接續執行後，經假釋付保護管束出獄
    ，於92年7月15日保護管束期滿。仍不知悔改，於5年戒斷期
    內，於97年3月25日中午12時許，在高雄縣梓官鄉○○路58
    巷5號住處，施用第二級毒品安非他命；另於同年3月28日中
    午12時許，在上開住處，施用第一級毒品海洛因，嗣於同年
    3月29日下午3時10分許，在臺南市○區○○街三十號前為警
    查獲，扣得海洛因0.55公克，並經警採尿送驗呈嗎啡及安非
    他命陽性反應而查獲上情。因認被告甲○○涉犯毒品危害防
    制條例第十條之施用第一級毒品與施用第二級毒品罪嫌。
二、原判決以：被告甲○○之住所係在高雄縣梓官鄉○○路58巷
    5號，業據被告於警、偵訊中陳述甚詳，並有被告全戶戶籍
    資料查詢結果單一紙在卷可稽，又被告施用毒品海洛因、安
    非他命之地點均在位於高雄縣梓官鄉○○路58巷5號住處內
    ，亦為被告於警、偵訊中陳述甚詳；另被告經檢察官提起公
    訴當時之所在地，亦非在臺南地區，亦經本院查詢被告在監
    在押全國紀錄表一紙附卷可憑，足認本案被告之犯罪地、住
    所、居所或所在地，均非在本院轄區。被告被訴違反毒品危
    害防制條例第十條第一項、第二項之犯行縱令屬實，因被告
    之犯罪地、住所、居所或所在地，均非在本院轄區，本院並
    無管轄權，檢察官向無管轄權之本院提起公訴，自有未合，
    爰不經言詞辯論，逕為管轄錯誤判決之諭知，並移送於有管
    轄權之臺灣高雄地方法院。
三、惟按案件由犯罪地或被告之住所、居所或所在地之法院管轄
    ；一人犯數罪者，為相牽連之案件；數同級法院管轄之案件
    相牽連者，得合併由其中一法院管轄，刑事訴訟法第5條第1
    項、第6條第1項、第7條第1款分別定有明文。經查，被告於
    97年3月25日中午12時許，在高雄縣梓官鄉○○路58巷5號住
    處，施用第二級毒品安非他命；另於同年3月28日中午12 時
    許，在上開住處，施用第一級毒品海洛因，嗣於同年3月29
    日下午3時10分許，在臺南市○區○○街三十號前為警查獲
    ，扣得海洛因0.55公克等情，業經被告於偵查中自白不諱，
    且有海洛因1包（淨重0.55公克）扣案，及詮昕科技股份有
    限公司、高雄市立凱旋醫院出具之檢驗報告各1紙附卷可稽
    。次查，依犯罪之性質及日常社會生活之經驗判斷，可認一
    行為本質上即當然包括另一行為，或一行為足以吸收另一行
    為者，僅論一罪，即學理上所謂之吸收犯，為實質上一罪。
    本件被告經查獲持有第一級毒品海洛因之地點，係在臺南市
    ○區○○街三十號前，其時間為97年3月29日下午3時10分許
    ，與其被訴施用第一級毒品海洛因之同年3月28日中午12 許
    ，時間極為密接，被查獲之海洛因僅1包（淨重0.55公克）
    ，數量甚少，依犯罪之性質，被告持有上開毒品顯係供己施
    用，其持有之低度行為應為施用之高度行為所吸收，應僅論
    以施用毒品一罪。基此，被告被查獲持有毒品之地點，仍屬
    其犯罪地，係屬原法院管轄，至被告被訴施用第二級毒品安
    非他命部分與其施用第一級毒品海洛因部分，乃一人犯數罪
    之相牽連案件，原法院亦有管轄權。原法院未為詳究，以被
    告之犯罪地、住居所及所在地，依調查之結果，均不在原法
    院所轄範圍，認為無管轄權為由，就檢察官起訴之本案不經
    言詞辯論，逕為管轄錯誤判決之諭知，並移送於有管轄權之
    臺灣高雄地方法院，尚有未洽。檢察官上訴意旨執此指摘原
    判決不當，為有理由，自應由本院將原判決撤銷，發回原法
    院另為適法之處理，並不經言詞辯論為之。
據上論結，應依刑事訴訟法第369條第1項但書、第372條，判決
如主文。
中    華    民    國    97    年    11    月    10    日
                  刑事第二庭    審判長法  官  葉居正
                                      法  官  郭千黛
                                      法  官  洪碧雀
以上正本證明與原本無異。
如不服本判決，應於收受本判決後十日內向本院提出上訴書狀。
其未敘述上訴理由者並得於提起上訴後十日內向本院補提理由書
狀（均須按他造當事人之人數附繕本）「切勿逕送上級法院」。
                                      書記官  李珍鳳
中    華    民    國    97    年    11    月    10    日


司法院資訊處製作；財團法人民間司法改革基金會備份。
